臺灣高等法院臺中分院民事裁定　　　　　96年度破抗字第44號
抗　告　人　甲○○
上列當事人請求宣告破產事件，抗告人對於中華民國96年 7月25
日臺灣臺中地方法院96年度破字第97號裁定提起抗告，本院裁定
如下：
    主    文
原裁定廢棄，發回台灣台中地方法院。
    理    由
一、原裁定意旨略以；依抗告人所陳其積欠第一商業銀行、國泰
    世華銀行、美商花旗銀行、英商渣打銀行、中華商業銀行、
    台新國際商業銀行、台北富邦商業銀行、大眾商業銀行、安
    泰商業銀行、中國信託商業銀行、慶豐商業銀行債務共達新
    臺幣（下同）0000000元，然抗告人現有財產僅有現
    金８１４００元及南投縣仁愛鄉○○段１８６５地號土地（
    地目：旱，面積：１３９０平方公尺，使用分區：森林區，
    使用類別：農牧用地，９６年１月公告土地現值：１７０元
    ／平方公尺）一筆，總共土地現值為236300元，合計資產共
    為３１７７００元，資產顯不足以抵償負債，爰依破產法之
    規定，聲請宣告破產。原裁定以：如宣告抗告人破產，抗告
    人尚須支付破產管理人之報酬，而破產管理人之報酬如以最
    低基本工資每月1萬5840元計算，每年至少須支出19萬0080
    元，再依「各級法院辦案期限實施要點」第2點第2項之規定
    ，破產事件之辦案期限為２年，則抗告人2年破產期間應支
    付之財團費用至少高達38萬0160元，顯見抗告人之財產過少
    ，其現有財產於扣除上開破產管理人之報酬後，已無餘額可
    供構成破產財團，自無法清償破產債權，因而認抗告人聲請
    宣告破產無實益，無宣告破產之必要。
二、抗告意旨略以：抗告人因為長期負擔父母親高額醫藥費，才
    會積欠債務，並非蓄意奢侈揮霍；而所欠債務年息甚多高達
    20%，目前利息一個月即多達4萬元，抗告人根本無法負擔，
    更不用說分期攤還本金，且抗告人負債總額已超過總資產甚
    多，符合宣告破產之要件，有宣告破產之必要。原審雖已查
    明抗告人確實已經負債超過資產甚多，而陷於客觀上不能清
    償債務之情況，已符合宣告破產之要件。且衡之實際，抗告
    人現有財產應足以負擔破產財團費用及財團債務，原審竟以
    主觀之立場，橫生不當障礙，去除符合法定要件應有之法效
    果，實有損抗告人之合法權益。查本件破產事件，抗告人所
    負之債務已超過其資產總額，且確已陷於不能清償之困境，
    抗告人現存之上開財產應足以構成破產財團，支付破產程序
    費用及分配債務，且有破產宣告之法律上實益存在，爰提出
    抗告，請求廢棄原裁定，宣告抗告人破產。
三、按破產係對債務人不能清償債務者宣告之；又破產宣告後，
    如破產財團之財產不敷清償財團費用及財團債務時，法院因
    破產管理人之聲請，應以裁定宣告破產終止，破產法第57、
    148條分別定有明文。又法院就破產之聲請，應依職權為必
    要之調查，除債務人之財產不敷清償破產財團之費用及財團
    之債務外，尚難認無宣告破產之實益 (司法院25年院字第15
    05號解釋、最高法院86年度台抗字第479號裁定參照）。又
    破產法第84條規定「破產管理人之報酬，由法院定之」，向
    例係由承辦法官斟酌案情繁簡，破產管理人處理破產財團之
    財產難易，時間長短，分配是否適當為根據，參考案情酌奪
    而核定之。如專以從事勞務工作之基本工資計算破產管理人
    之報酬，則欠妥適（最高法院96年度台抗字第428號裁定、
    臺灣高等法院暨所屬法院67年度法律座談會民事類第48號提
    案審查意見參照）。
四、經查，抗告人主張其現有資產現金8萬1400元，不動產上開
    土地一筆現值23萬6300元，合計資產共為31萬7700元，而其
    現有負債總額為267萬3530元，認其負債總額已超過總資產
    ，已陷於不能清償之困境，因而聲請法院准其破產宣告，固
    據其提出債務人之財產狀況說明書、債務人財產目錄、債權
    人清冊與土地登記謄本影本等在卷可參（見原審卷第11至14
    頁）。惟抗告人是否尚有其他財產或信用能力，且是否確實
    積欠第一商業銀行等11家銀行合計267萬3530元之債務，均
    未據原法院依職權詳予調查。而本院經由稅務電子閘門查得
    抗告人95年之收入與財產資料，當年度抗告人有薪資所得31
    056元，其不動產除上開土地一筆外，另尚有座落南投縣仁
    愛鄉○○段0323之1地號土地（面積145平方公尺，土地現值
    73950元）一筆，及門牌南投縣仁愛鄉南豐村松原巷55號房
    屋（面積87.2平方公尺，房屋現值93800元）一筆，該項資
    料迄今是否有所變動，仍待調查審認；又依上所述，倘宣告
    破產，破產管理人之報酬，由法院定之，而有關破產管理人
    酬金之釐定，依上述實務見解，應由承辨法官斟酌案情繁簡
    、破產管理人處理破產財團之財產難易、時間長短、分配是
    否適當為根據，酌奪而核定之。本件抗告人之債權人均為銀
    行，複雜性不大，而構成破產財團之上開房地及現金，亦屬
    單純，不動產易於變現，破產管理人處理破產財團之財產並
    非甚為困難，所需財團費用及財團債務衡情非多，參考稽徵
    機關核算95年度執行業務者收入標準（96年3月7日台財稅字
    第09604517860號令）所定，即按標的物財產價值9%計算破
    產管理人之報酬。原裁定以每月最低基本工資及破產案件辦
    案期限2年計算破產管理人之報酬，實非允當。從而其據以
    認定依抗告人所述，其現有財產於扣除破產管理人之報酬後
    ，已無餘額可供構成破產財團，自無法清償破產債權，因而
    認抗告人聲請宣告破產無實益，無宣告破產之必要，裁定駁
    回抗告人之聲請，尚嫌速斷。
五、據上論結，本件抗告為有理由，依破產法第5條、民事訴訟
    法第495條之1第1項、第492條，裁定如主文。
中　　華　　民　　國　　96　　年　　9 　　月　　3 　　日
                  民事第五庭　　審判長法　官　黃水通
                                  　　法　官　王重吉
                                  　　法　官　鄭金龍
以上正本係照原本作成。
再為抗告應以適用法規顯有錯誤為理由，並經本院之許可，該許
可以原裁定所涉及之法律見解具有原則上之重要性者為限。
如提起再抗告者應於裁定送達後十日內向本院提出抗告理由狀（
須按照他造人數附具繕本）並繳納抗告裁判費新臺幣壹仟元，同
時委任律師或具有律師資格之關係人為代理人。
　　　　　　　　　　　　　　　　　　　書記官　鄭舜祐
中　　華　　民　　國　　96　　年　　9 　　月　　4 　　日
                                                      Ｃ
